臺北高等行政法院判決　　　　　　　　　　　　　　　九十一年度簡字第一五六號
　　原　　　告　甲○○原名洪.
　　訴訟代理人　丙○○
　　被　　　告　桃園縣稅捐稽徵處
　　代　表　人　乙○○處長）.
右當事人間因牌照稅事件，原告不服桃園縣政府中華民國九十年三月三十日九十府法
訴字第○三三二六八號訴願決定，提起行政訴訟。本院判決如左：
　　主  文
原告之訴駁回。
訴訟費用由原告負擔。
　　事  實
緣原告所有自用小客車（車號ＬＳ—○三四一，氣缸總排氣量一四九八立方公分，下
稱系爭車輛），未依規定繳納八十七年使用牌照稅新台幣（下同）七、一二○元，並
於滯納期滿後，於民國（下同）八十七年六月二十三日仍使用公共水陸道路，在桃園
縣桃園市○○街因未依順向停車，遭桃園縣警察局查獲，而依道路交通管理處罰條例
，開立八十七年六月二十五日桃警行交字第○二二九三三二號舉發違反道路交通管理
事件通知單。被告乃就原告未稅使用系爭車輛部分，依使用牌照稅法第二十八條規定
，處原告應納稅額一倍罰鍰計七、一○○元（計至百元止）。原告不服，申請復查，
未獲變更，提起訴願，亦遭決定駁回，遂向本院提起行政訴訟。茲摘敘兩造訴辯意旨
如次：
甲、原告起訴意旨略謂：
一、系爭車輛因廢棄不堪使用置放於桃園市○○街已達數月，倘系爭車輛於八十七年
    六月二十三日遭舉發違規，惟原告於八十七年六月二十五日並未接獲逕行舉發單
    或未稅罰鍰通知，而係於八十九年八月七日接獲被告所為罰鍰處分及八十九年十
    月五日之違章案件罰鍰繳款書。
二、有關逕行舉發流程，應於發現違規事實時，開單張貼於車上或加以拖吊，其開具
    舉發單之日期應係違規當日，惟桃園縣警察局補寄之違規填單日期，與實際違規
    時間並不相同，是本案於處理過程遺漏某項程序致原告喪失納稅人應有之權益。
    另訴願決定稱根據桃園縣警察局八十七年六月二十五日桃警行交字第○二二九三
    三二號舉發違反道路交通管理事件通知單，被告據以依使用牌照稅法處原告罰鍰
    云云，惟上開通知書僅記載舉發違規停車事項，並無牌照稅罰鍰事項，且原告實
    際接獲罰鍰處分係於八十七年八月七日。
三、訴願決定稱：「舉發違反道路交通管理事件通知單．．亦應於接到裁決書之翌日
    起十五日內聲明異議。」云云，惟原告並未接獲上該裁決書，而係於八十九年十
    月五日接獲罰鍰繳款書。另訴願決定於事實部分係稱本案遭取締告發，惟於理由
    部分竟稱系爭車輛使用於公共水陸道路經桃園縣警察局查獲，所謂「告發」、「
    使用」及「經查獲」，於法令適用上存有極大差異。又於八十七年六月二十三日
    所舉發之違規事實，何以適用財政部八十八年二月四日台財稅第八八一九三三三
    四九號函釋辦理？應適用八十六年使用牌照稅法辦理才對。
四、事實上，原告於八十八年七月接獲台灣桃園地方法院執行命令，始得知八十七年
    系爭車輛遭到舉發，而於八十九年八月七日得知系爭車輛之罰鍰處分，依道路交
    通管理處罰條例第九條及相關規定，此逕行舉發事件是否已超出規定之期限？
乙、被告答辯意旨略謂：
一、按「逾期未完稅之交通工具，在滯納期滿後使用公共水陸道路經查獲者，除責令
    補稅外，處以應納稅額一倍之罰鍰。」使用牌照稅法第二十八條定有明文。
二、原告未依規定於八十七年四月一日至同年月三十日繳納系爭車輛八十七年使用牌
    照稅應納稅額七、一二○元，並於滯納期滿（即徵收期限八十七年四月三十日後
    三十日）仍使用該車，而於八十七年六月二十三日在桃園市○○街因未依順向停
    車，經桃園縣警察局查獲，以八十七年六月二十五日桃警行交字第○二二九三三
    二號舉發違反道路交通管理事件通知單通報被告核處，被告遂依使用牌照稅法第
    二十八條規定，處原告應納稅額一倍罰鍰計七、一○○元，並無不當。原告稱違
    章事由係因系爭車輛當時報廢不堪使用所致，惟無法檢具報廢登記之相關資料佐
    證，又其主張未接獲違規通知單乙節，亦不影響本案逾期未稅使用系爭車輛之違
    章事實。綜上，原處分並無違誤，請駁回原告之訴，訴訟費用由原告負擔。
　　理  由
一、原告原名洪淑芬，於民國（下同）八十七年十二月二日改名為甲○○，有戶政連
    線戶籍資料附原處分卷及訴願卷足憑，其權利義務主體同一，合先敘明。
二、查原告於九十年五月十日向本院提出之「行政訴訟狀」中載明其不服桃園縣政府
    九十府法訴字第○三三二六八號訴願決定，其雖未載明請求撤銷上開訴願決定及
    原處分（被告八十九年八月七日八九桃稅法字第八九一○三四六二號罰鍰處分書
    及九十年一月八日八九桃稅法字第八九一一五五六三號復查決定書）之旨，但綜
    觀該書狀內容，應有請求撤銷之意，故其所請求者為撤銷訴訟殆無疑義。
三、按八十五年七月三十日修正公布之稅捐稽徵法第四十八條之三規定：「納稅義務
    人違反本法或稅法之規定，適用裁處時之法律。但裁處前之法律有利於納稅義務
    人者，適用最有利於納稅義務人之法律。」，所稱之「裁處」，依修正理由說明
    ，包括訴願決定及行政訴訟之判決，準此，稅捐稽徵法第四十八條之三修正公布
    生效時仍在復查、訴願及行政訴訟中，尚未裁罰確定之案件均有稅捐稽徵法第四
    十八條之三之適用。次按「逾期未完稅之交通工具，在滯納期滿後使用公共水陸
    道路經查獲者，除責令補稅外，處以應納稅額一倍之罰鍰。」為裁處時使用牌照
    稅法第二十八條第一項所規定。又按「交通工具所有人或使用人經於上期領照而
    本期不擬使用者，應於規定換照徵稅期限內，申報停止使用；如恢復使用時，依
    照第十六條第一項之規定辦理。前項交通工具所有人或使用人已逾規定徵稅期限
    ，未經申報停止使用，並逾徵稅滯納期間時，視為逾期使用。」行為時使用牌照
    稅法第十三條亦有明文。
四、本件原告未於規定期限內（即八十七年四月一日至同年月三十日）繳納其所有自
    用小客車（車號ＬＳ—○三四一，氣缸總排氣量一四九八立方公分）之八十七年
    使用牌照稅七、一二○元，並於滯納期滿後（即徵收期限八十七年四月三十日後
    三十日），於八十七年六月二十三日仍使用公共水陸道路，在桃園縣桃園市○○
    街因未依順向停車，遭桃園縣警察局查獲之事實，有桃園縣警察局八十七年六月
    二十五日桃警行交字第○二二九三三二號舉發違反道路交通管理事件通知單、台
    灣桃園地方法院八十八年度財執甲二字第一○七八七號執行命令、被告八十九年
    十月二十七日八九桃稅消字第八九一三○二三六號函、八十九年十二月八日八九
    桃稅法字第八九○二六二一五號函等影本附卷可稽，則系爭車輛逾期未完稅，在
    滯納期滿後使用公共水陸道路經查獲之違規事實，洵堪認定。原告雖稱系爭車輛
    因廢棄不堪使用置放於桃園市○○街已達數月云云，然查，系爭車輛應於八十六
    年九月十八日驗車未驗，經交通部公路局新竹區監理所桃園監理站於八十八年四
    月二十九日依規定註銷在案，惟原告仍未辦理系爭車輛之報廢手續等情，有車籍
    資料查詢表、交通部公路局新竹區監理所桃園監理站八十九年十月十九日（八九
    ）竹監桃字第二六八六二號函等影本附卷為憑，參諸行為時使用牌照稅法第十三
    條第二項：「．．交通工具所有人或使用人已逾規定徵稅期限，未經申報停止使
    用，並逾徵稅滯納期間時，視為逾期使用。」之規定，系爭車輛應視為逾期使用
    （按現行使用牌照稅法第十三條第二項：「交通工具未經所有人或使用人申報停
    止使用者，視為繼續使用，仍應依法課徵使用牌照稅。」則規定益明），原告既
    未能舉出系爭車輛於八十七年六月二十三日未使用公共水陸道路之具體事證，則
    被告處原告應納稅額一倍罰鍰計七、一○○元（計至百元止），徵諸前揭規定，
    洵屬有據，復查及訴願決定遞予維持，俱無不合。原告猶執前詞資為爭議，難謂
    有理由，應予駁回。
五、本件原告違規事證已屬明確，兩造其餘攻擊防禦方法均與本件判決結果不生影響
    ，故不逐一論述。又本件適用簡易訴訟程序，爰不經言詞辯論逕為判決，併予敘
    明。
據上論結，本件原告之訴為無理由，爰依行政訴訟法第二百三十三條第一項、第二百
三十六條、第九十八條第三項前段，判決如主文。
中　　華　　民　　國　　  九十一　　　年　　  七　　　月　　   八　 　　日
                           臺 北 高 等 行 政 法 院   第 六 庭
                                                   法  官　曹瑞卿
右為正本係照原本作成。
本件以訴訟事件所涉及之法律見解具有原則性者為限，始得於本判決送達後二十日
內向本院提出上訴狀並表明上訴理由，如已於本判決宣示後送達前提起上訴者，應
於判決送達後二十日內補具上訴理由（均按他造人數附繕本），且經最高行政法院
許可後方得上訴。
中　　華　　民　　國　　  九十一　　　年　　  七　　　月　　   八　 　　日
            　　　　　　　　　　　　　　    　     書記官  方偉皓
